臺灣高等法院臺中分院刑事判決　　　　　　　　　　九十一年度上易字第一二○號
　　上　訴　人
　　即　被　告　乙○○
右上訴人因違反著作權法案件，不服臺灣台中地方法院九十年度易字第二七七九號中
華民國九十年十二月七日第一審判決（起訴案號：臺灣台中地方法院檢察署九十年度
偵字第一０一五七號），提起上訴，本院判決如左：
    主      文
原判決撤銷。
乙○○無罪。
    理      由
一、公訴意旨略以：被告乙○○係台中市○○○街六三之二號「書香漫畫屋」之負責
    人，明知其於民國八十九年間某日，在台中市區某書店所購入之「美麗人生」Ｖ
    ＣＤ，係擅自重製著作權人昇龍國際股份有限公司（下稱昇龍公司）享有視聽著
    作權之盜版ＶＣＤ，竟意圖營利，於八十九年十二月間某日，出租給不詳姓名之
    顧客觀賞，嗣經昇龍公司之代理人甲○○報警持檢察官所核發之搜索票，於九十
    年二月二十日十二時十分，在該漫畫屋搜索查獲，扣得侵害昇龍公司之著作權「
    美麗人生」盜版ＶＣＤ一部（捌片），因認被告涉有違反著作權法第八十七條第
    二款之規定而犯同法第九十三條第三款之罪嫌云云。
二、按犯罪事實應依證據認定之，無證據不得推定其犯罪事實，刑事訴訟法第一百五
    十四條定有明文。又刑事訴訟法上所謂認定犯罪事實之證據，係指足以認定被告
    確有犯罪行為之積極證據而言，該項證據自須適合於被告犯罪事實之認定，始得
    採為斷罪資料；如未能發現相當證據，或證據不足以證明，自不能以推測或擬制
    之方法，以為裁判之基礎；告訴人之告訴係以使被告受刑事訴追為目的，是其陳
    述是否與事實相符，仍應調查其他之證據以資審認，最高法院二十九年上字第三
    一０五號、四十年台上字第八十六號分別著有判例可資參照。
三、訊據被告乙○○堅決否認有上開犯行，辯稱查扣之ＶＣＤ不是伊其所經營之漫畫
    屋所有，是當日警察前去漫畫屋搜索無著之後，由一位不詳姓名之人從外攜該部
    ＶＣＤ進入漫畫屋，交付屋內之警察，而硬指該部ＶＣＤ為伊所經營之漫畫屋所
    有等語。經查：
（一）本件公訴人所指被告涉有違反著作權法之情事，是依據告訴代理人甲○○於警
      訊指訴其於九十年一月六日在被告所經營之右揭地點租得美麗人生ＶＣＤ一套
      （一至八集），後於原審指稱「．．，在搜索之前就有人檢舉過他了，後來那
      個檢舉人還有去租過一次。」云云（原審卷第八十二頁），但除了上開扣案之
      之美麗人生盜版ＶＣＤ外，並無提出其所指檢舉人之姓名、年籍、住址及向被
      告承租之證據，則上開扣案之該美麗人生盜版ＶＣＤ是否確係被告之「書香漫
      畫屋」出租之光碟片租得，已有可疑。
（二）於右揭時地雖經警查扣美麗人生盜ＶＣＤ壹套（一至八集），惟據證人蔡芳洳
      於原審證稱「（你有無看到警察或昇龍公司的人，在書香漫畫屋裡搜索到「美
      麗人生」的影集？）沒有。我是看到搜索時，有一位男生從外面拿進來的。」
      「（這個男生你有沒有辦法指認？）不知道。我記得他跟我差不多高、瘦瘦的
      。」，「（你當場看到有人從外面把影集帶進來的？）是。那個人是在警察進
      來之後約十分鐘進來的。」等語（原審卷第五十三、五十四頁），足見該ＶＣ
      Ｄ並非被告出租的。雖告訴代理人及查獲之警員黃鴻忠、黃志仁、陳偉仁、楊
      錦榮於偵查中及原審均指稱是在被告所經營之書香漫畫屋內查獲的云云，惟當
      時該ＶＣＤ是在何處搜得？告訴代理人甲○○於原審指稱「在櫃台上電腦旁邊
      」（原審卷第八十二頁），證人楊錦榮於原審證稱「櫃台的抽屜裡面拿出來的
      。」（原審卷第六十八頁），證人黃鴻忠、黃志仁則均證稱「櫃台桌上，我們
      搜索一下子才查到」（原審卷第二十三頁），上揭證人及告訴代理人均為同時
      在場之人，竟所為之證述均不一致，且告訴代理人仍屬搜查侵害著作權有關之
      專業人員，於帶警到場搜索之際，適遇承租盜版ＶＣＤ之人正欲歸返所租光碟
      片，其竟未留下該人之姓名、地址，亦未當場將之交警製作筆錄，顯與常情有
      違，該歸還光碟之人是否告訴人一方所勾串之人，亦非無可懷疑。
（三）另查，被告於警訊時雖供稱該部ＶＣＤ係其於八十九年間某日在台中市區某書
      店以三百五十元之價格所購買，而以每部一百六十元之價格出租予不特定之顧
      客，並於八十九年十二月間出租過一次。其夫梁錠芳於警訊時亦供稱被警查扣
      之「美麗人生」ＶＣＤ係被告所購買，以每部一百六十元之價格出租等語，惟
      關彼等在警訊時所為自白或供陳之真實性，嗣於偵查中旋即加以否認，前後
      所供顯欠一致，實情究如何尚非無疑，經查亦無任何證據足以佐證彼二人上開
      警訊時之所供確實與事實相符，倘若被告確有出租，何以未搜得出租資料或電
      腦存檔之紀錄，此與情理亦有未合，自難僅以被告及其夫梁錠芳上開真實性仍
      有何疑之供陳，遽採為不利於被告之證據。
四、綜上所述，被告所辯洵堪採信。此外，復查無其他積極證據足以證明被告確有上
    揭犯行，自應無罪之諭知。原審疏未詳察，遽予論罪科刑，尚有未洽，被告上訴
    意旨指摘原審判決不當，為有理由，應由本院將原判決撤銷改判，另為無罪之諭
    知。
據上論斷，應依刑事訴訟法第三百六十九條第一項前段、第三百六十四條、第三百零
一條第一項，判決如主文。
本案經檢察官丙○○到庭執行職務。
中      華      民      國　    九十一     年     三      月    十二　　日
                                臺灣高等法院臺中分院刑事第十庭
                                　　　審判長法  官  林  照  明
                                　　　　　　法　官　蔡　名　曜
                                　　　　　　法  官  盧  江  陽
右正本證明與原本無異。
不得上訴。
　　　　　　　　　　　　　　　　　　　　　　書記官  陳　妙　瑋
中      華     民      國　    九十一     年     三      月    十四　　日
                                                                        Ｒ
